【裁判字號】    98,家聲,156
【裁判日期】    990408
【裁判案由】    聲請處分受監護人財產
【裁判全文】
臺灣花蓮地方法院民事裁定             98年度家聲字第156號
聲  請  人  乙○○
代  理  人  甲○○  律師
上聲請人聲請處分受監護宣告人丙○○之不動產事件，本院裁定
如下：
    主  文
准許聲請人乙○○處分受監護宣告人丙○○所有坐落於花蓮縣吉
安鄉○○段0000-0000地號土地（地目田，面積350平方公尺，權
利範圍全部）及其上同區段未辦保存登記房屋（門牌號碼花蓮縣
吉安鄉○○村○○路186巷5號，面積48.5平方公尺，權利範圍全
部）之不動產。
程序費用由聲請人負擔。
    理  由
一、按「民法總則中華民國97年5月2日修正之條文施行前，已為
    禁治產宣告者，視為已為監護宣告；繫屬於法院之禁治產事
    件，其聲請禁治產宣告者，視為聲請監護宣告；聲請撤銷禁
    治產宣告者，視為聲請撤銷監護宣告；並均於修正施行後，
    適用修正後之規定。」、「民法規定之禁治產或禁治產人，
    自民法總則中華民國97年5月2日修正之條文施行後，一律改
    稱為監護或受監護宣告之人。」、「中華民國97年5月2日修
    正之民法總則第14條至第15條之2之規定，自公布後1年6個
    月施行。」97年5月23日修正公布之民法總則施行法第4條第
    2項、第4條之1、第4條之2分別定有明文。經查，本件相對
    人丙○○於民國89年3月20日經本院裁定宣告為禁治產人，
    嗣於94年7月1日經本院宣告由聲請人擔任相對人之監護人，
    有臺灣花蓮地方法院89年度禁字第10號裁定、戶籍謄本二紙
    在卷可稽，則於98年11月23日上揭法條生效後，依上揭法條
    規定內容，本件應視為丙○○業經為監護宣告，且聲請人向
    本院聲請准許其處分受監護宣告人丙○○之不動產，亦應適
    用修正後之相關規定處理，合先敘明。
二、次按「監護人對於受監護人之財產，非為受監護人之利益，
    不得使用、代為或同意處分。監護人為下列行為，非經法院
    許可，不生效力：(一 )代理受監護人購置或處分不動產。
    」，98年11月23日修正生效之民法第1101條第1項、第2項第
    1款分別定有明文，又上揭規定於受監護宣告人之監護亦準
    用之，民法第1113條亦定有明文。
三、本件聲請意旨略以：聲請人係受監護宣告人丙○○（女、民
    國○○年○月○○日生、身分證統一編號：Ｚ000000000號）之監
    護人，茲因受監護宣告人丙○○為極重度多重肢體障礙之人
    ，無法單獨自理日常生活，聲請人為此辭去工作專心照護，
    多年積蓄支出殆盡。為支付受監護宣告人丙○○日後生活、
    安養等必要費用，聲請人爰依法聲請本院准許處分受監護宣
    告人所有坐落於花蓮縣吉安鄉○○段0000-0000地號土地及
    同區段未辦保存登記房屋之不動產等語。
四、經查：聲請人主張其為受監護人丙○○之女，受監護人前經
    本院89年度禁字第10號民事裁定宣告禁治產在案，而聲請人
    依法為受監護人之法定監護人等情，業經提出戶籍謄本及臺
    灣花蓮地方法院89年度禁字第10號民事裁定各1份為證，堪
    信為真實。另聲請人主張不動產為受監護人所有之事實，亦
    據聲請人提出土地所有權狀、花蓮縣稅捐稽徵處房屋稅籍證
    明書、96年契稅繳款書3件為證，且有財政部臺灣省北區國
    稅局財產歸屬資料清單在卷可參，亦堪認定。又聲請人主張
    為支付受監護人日後生活、安養等必要費用，而有處分其名
    下不動產之必要乙節，業據受監護人之子郝坤城到庭陳稱：
    一個月生活費1萬2千餘元合理，因為媽媽有這筆土地，現在
    沒有領縣政府的生活補助，以前有。對於處分這筆土地來養
    媽媽沒有意見（見本院99年3月20日訊問筆錄）等語，堪信
    聲請人為支付日後照護費用及醫療費用，擬處分受監護人之
    部分不動產，確實符合受監護人之利益。聲請人聲請本院裁
    定允許處分受監護人所有之不動產，於法並無不合，應予准
    許。
五、爰依非訟事件法第21條第1項前段，裁定如主文。
中    華    民    國    99    年    4     月    8     日
                  家事法庭      法  官  沈士亮
以上正本係照原本作成。
如對本裁定抗告須於裁定送達後10日內向本院提出抗告狀，並應
繳納抗告費新台幣1000元整。
中    華    民    國    99    年    4     月    12    日
                                書記官  陳景源

司法院資訊處製作；財團法人民間司法改革基金會備份。
